【裁判字號】    89,易,1773
【裁判日期】    900525
【裁判案由】    侵占
【裁判全文】
臺灣彰化地方法院刑事判決                        八十九年度易字第一七七三號
    公  訴  人  臺灣彰化地方法院檢察署檢察官
    被      告  甲○○
    選任辯護人  李宗炎律師
    被      告  乙○○
    選任辯護人  林錦隆律師
                李宗炎律師
右列被告因侵占案件，經檢察官提起公訴（八十八年度偵字第一０四四六號），本院
判決如左：
    主      文
乙○○連續意圖為自己不法之所有，而侵占對於業務上所持有之物，處有期徒刑捌月
。
甲○○無罪。
    事      實
一、乙○○係美施企業有限公司（以下簡稱美施公司）之股東，負責美施公司之一般
    進出口貿易業務，自民國（下同）八十三年間起，即向太宏企業股份有限公司（
    以下簡稱太宏公司）負責人丙○○表示，可從事越南特多龍紗之生意，雙方同意
    由太宏公司負責生產特多龍紗，而委由乙○○代為接洽越南之客戶及代收取貨款
    ，詎乙○○竟基於意圖為自己不法所有之概括犯意，乘代為收取貨款業務之機會
    ，將其陸續所收取之貨款共計美金（下同）二十八萬九千五百六十五元，以變易
    持有為所有之意思予以侵占，供己週轉之用。嗣於八十四年十二月間經太宏公司
    發覺有異，查証後確定客戶貨款己經請款，太宏公司要求乙○○出面解決，始由
    乙○○簽立切結書承認貨款私自移作他用。
二、案經太宏公司之法定代理人丙○○委由告訴代理人賈俊益律師訴由台灣彰化地方
    院檢察署檢察官偵查起訴。
    理      由
甲有罪部分：
一、訊據被告乙○○矢口否認涉有何右揭業務侵占之犯行，辯稱：其所以簽發該紙切
    結書，係因與太宏公司仍有帳款尚未結算清楚，並無侵占貨款之情事云云。惟查
    ，被告右揭犯罪事實，業據告訴人之法定代理人丙○○於偵查中指訴明確，核與
    證人謝識炎證述情節相符，並有被告乙○○所簽之切結書影本一紙、越南廠商已
    將貨款交付被告之收據證明及貨款明細表等附卷可稽，且被告乙○○對於該紙切
    結書係其所簽一情及被告甲○○對於其曾於乙○○簽該紙切結書後，先行支付四
    千八百美金一情均供承不諱，復衡之被告乙○○復於偵查中自承：以前並未簽過
    上開切結書，只有簽發這張而已等語明確，若如被告所言，僅係帳目未結算清楚
    ，何而一反往常之交易習慣，而簽發該紙切結書，亦即如被告非將貨款侵占，何
    需簽發該紙明確表示將款項部分侵占挪作他用之切結書，是被告所辯顯係事後卸
    責之詞，不足採信，本件事證明確，被告犯行堪予認定。
二、核被告所為，係犯刑法第三百三十六條第二項之罪。被告先後多次侵占犯行，時
    間緊接，顯係基於概括之犯意，觸犯構成要件相同之罪名，應依連續犯論以一罪
    ，並加重其刑，起訴書認被告於八十四年十二月間侵占應付告訴人之貨款，漏未
    論及被告之前侵占犯行，因此部分與起訴部分有裁判上一罪之連續犯關係，本院
    自得一併審究，附此敘明。爰審酌被告犯罪之動機、方法、手段、所生危害暨犯
    後未與告訴人和解等一切情狀，量處如主文所示之刑。
乙、無罪部分：
一、按犯罪事實應依證據認定之，無證據不得推定其犯罪事實，又不能證明被告犯罪
    者，應諭知無罪之判決，此於刑事訴訟法第一百五十四條及同法第三百零一條第
    一項分別定有明文。
二、公訴意旨另以被告甲○○係美施公司之董事，與乙○○共同負責美施公司之一般
    進出口貿易業務，亦涉侵占太宏公司託收之款項云云，惟訊據被告甲○○矢口否
    認有上開犯行，辯稱：其所以在乙○○簽發切結書後，支付部分款項，係因認為
    與太宏公司有帳款未結清，並非因認為自己有侵占任何款項才付款等語；經查，
    雖告訴人指稱伊與乙○○不認識，係因甲○○之故才信任他們，且事後甲○○有
    代付部分款項等詞，然被告甲○○否認有受告訴人之託代為接洽客戶及代收貨款
    之事實，辯稱：伊在台灣有事業，沒有參與此事，伊所支付之款項係代墊貨款等
    語，經核告訴人於本院八十九年十二月二十九日庭訊時所稱：伊去越南收貨款是
    向被告乙○○收款的，及八十八年十一月十七日偵訊中所言：（西元）一九九一
    或一九九二年起甲○○也有向伊購買特多龍紗等言相符，參以前開切結書及貨款
    收據均僅被告乙○○一人所簽等情，足認被告甲○○所辯非虛，況被告甲○○僅
    係美施公司董事，縱自訴人係透過被告甲○○介紹才與美施公司合作，亦難據此
    認被告甲○○與被告乙○○有共同侵占之犯意聯絡；此外，本院復查無其他積極
    證據足資證明被告甲○○有何上開犯行，揆諸首開說明，被告犯罪不能證明，自
    應為無罪之諭知。
據上論斷，應依刑事訴訟法第二百九十九第一項前段、第三百零一條第一項，刑法第
五十六條、第三百三十六條第二項，罰金罰鍰提高標準條例第一條前段，判決如主文
。
本件經檢察官吳祚延到庭執行職務。
中      華      民      國      九十    年      五      月    二十五    日
                                  臺灣彰化地方法院刑事第二庭
                                        法      官   謝  仁  棠
右正本證明與原本無異。
如不服本判決，應於判決送達後十日內，向本院提出上訴狀( 須附繕本 )。
告訴人或被害人對於判決如有不服具備理由請求檢察官上訴者，其上訴期間之計算係
以檢察官收受判決正本之日期為準。
                                        法院書記官   于  淑  真
中      華      民      國      九十    年      五      月    二十九    日
刑法第三百三十六條
對於公務上或因公益所持有之物，犯前條第一項之罪者，處一年以上七年以下有期徒
刑，得併科五千元以下罰金。
對於業務上所持有之物，犯前條第一項之罪者，處六月以上五年以下有期徒刑，得併
科三千元以下罰金。
前二項之未遂犯罰之。


司法院資訊處製作；財團法人民間司法改革基金會備份。
